【裁判字號】    89,上易,656
【裁判日期】    890414
【裁判案由】    傷害等
【裁判全文】
臺灣高等法院刑事判決                  八十九年度上易字第六五六號
    上  訴  人  臺灣基隆地方法院檢察署檢察官
    上  訴  人
    即  被  告  乙○○
    輔佐人  即
    被告  之子  甲○○
右上訴人，因被告傷害案件，不服臺灣基隆地方法院八十八年度易字第四二０號，中
華民國八十八年十二月十日第一審判決（起訴案號：臺灣基隆地方法院檢察署八十八
年度偵字第四八六三號）提起上訴，本院判決如左：
    主      文
原判決撤銷。
乙○○傷害人之身體，處有期徒刑拾月。扣案農用掃刀壹把沒收。
    事      實
一、乙○○與丙○○係鄰居關係，丙○○因不滿乙○○在其住宅 (基隆市○○區○○
    路二三二號）前方山坡地上遍植竹木，雙方宿有嫌隙。民國八十八年七月十八日
    上午八時許，乙○○適持掃刀於前開丙○○前開住宅附近之竹木地清除土地上之
    雜草，雙方復起口角，乙○○因不滿丙○○對其聲稱：我要買一副棺材給你之言
    語，遂於十分鐘後持其除草用之掃刀一把，無故侵入丙○○位之前開住處，基於
    普通傷害之犯意，劈面割傷張某，致丙○○受有顏面多處撕裂傷約十二公分及頭
    皮傷口約十公分之傷害；二人於爭執及搶奪掃刀之際，乙○○下手割傷丙○○之
    右上臂、左手臂及背部，致丙○○受有右上臂撕裂傷約五公分、左手臂傷口約十
    公分及三公分及背部傷口約二十五公分等傷害，嗣主動至警局自首其傷人行為而
    表示願受裁判。
二、案經被害人丙○○訴由基隆市警察局第三分局報告台灣基隆地方法院檢察署檢察
    官偵查起訴。
    理      由
一、訊據上訴人即被告乙○○坦承與丙○○因土地種植竹木迭有爭執，於八十八年七
    月十八日上午八時許因丙○○表示「要送一副棺材給你」等語，遂持正在除草使
    用之掃刀至丙○○家中理論等情，惟辯稱：沒有劈面砍傷丙○○，是因為丙○○
    要搶我手中的刀，爭奪時不小心才會劃傷丙○○，不是故意要傷他，更沒有要他
    死之意云云為辯。經查，被告乙○○因不滿告訴人丙○○之言詞，持刀闖入丙○
    ○住處，且以刀揮砍告訴人丙○○致其身體受有多處撕裂刀傷之事實，業據被告
    乙○○於警訊時坦承：因 (八十八年七月）十八日早上八點左右，在家門前山坡
    除草，遇到剛下班之丙○○，他說「要買一副棺材給你」，一大早就被觸霉頭氣
    憤。之餘，就此到他家理論，他見我帶掃刀並詢問他講這種話是何意思，他沒有
    回答，於是我持掃刀向他砍去，他用手擋住刀子致刀子由上往下砍到手掌及鼻部
    ，在爭搶刀子時我怕他拿到刀子，他拿不到刀子欲逃跑時，我向他的背部及腿部
    砍去等語。核與告訴人丙○○於原審到庭指訴情節相符，且丙○○因乙○○之砍
    人行為受有前開事實欄所載之傷害結果，有長庚紀念醫院開立之診斷證明書及急
    診病歷各一份在卷可參，復有現場照片多張及扣案之一般供農業除草用掃刀一把
    附卷可佐，被告前開所辯，顯屬事後避就之詞，且無礙於其傷害行為之成立，無
    足憑採。其事證明確，其犯行洵堪認定。至告訴人另以扣案之掃刀非屬被告行為
    時所持之刀械，被告係持柴刀將其砍傷等情，經查依原審法院函詢長庚紀念醫院
    基隆分院就告訴人之傷口是否為扣案掃刀所切割而致之結果，告訴人診斷書上所
    指的傷口均為切割所導致的傷口，可能是扣案之掃刀所造成，有該院八十八年十
    月三十日出具之八八長庚院基字第一八九二號函在卷可憑，且扣案之掃刀係案發
    後二小時內為警察所查扣，應無告訴人所指扣案物與行為時所持之器械不符之可
    能，且告訴人於警訊時亦陳明為除草用掃刀砍傷，是其事後陳稱為柴刀所傷自無
    可採。又告訴人以被告持刀傷害之行為，為故意殺人未遂，惟按本件告訴人丙○
    ○固傷痕累累，且及於臉部，然按本件丙○○之傷勢係二人於爭吵之際被告持刀
    割傷所為，業據被告於警訊、原審偵審及本院審理中坦承不諱，堪認被告之行凶
    ，應係為懼怕告訴人搶到刀子故以刀割劃之，難認有何殺人之犯意，公訴人於起
    訴書中亦載明此旨，併此敘明。
二、核被告乙○○所為，係犯刑法第二百七十七條第一項之傷害罪。第三百零六條第
    一項無故侵入住宅罪。被告所犯前開二罪間，有方法結果之牽連關係，為牽連犯
    ，應從一重之傷害罪處斷。起訴書雖未引刑法第三百零六條第一項，惟告訴人於
    告訴狀已表明此部分要告訴（八十八年他字第一五七號卷第十四頁），且起訴事
    實已明被告侵入告訴人住處，本院自得併予審理。又被告於案發後即前往警察
    機關報案，報明案發經過並接受偵訊，業據證人許晉國即案發時承辦本案之員警
    於原審到院陳述明確 (見原審法院八十八年十一月二日訊問筆錄），為未發覺之
    犯罪自首所接受裁判，應依法減輕其刑。
三、原審因而予以論罪科刑，固非無見。惟查原審量處被告有期徒刑拾月，依法不得
    易科罰金，原判決竟於理由欄載為量處如主文所示之刑，並論知易科罰金之折算
    標準，自屬違誤。被告上訴，否認犯罪，檢察官上訴，認原判決量刑過輕，雖均
    無理由，惟原判決既有可議，自應由本院將之撤銷改判。爰審酌被告並無不良之
    前科紀錄、生活狀況單純、智識程度屬樸拙之務農人士且已年屆七十二歲高齡、
    因不滿告訴人之言詞刺激，即持刀砍傷告訴人致其顏面受有傷害，影響告訴人之
    生活，且犯罪後未獲得告訴人之原諒，而於審理中猶飾詞辯解等一切情狀，量處
    有期徒刑拾月，以示儆懲。至扣案之掃刀一把，為被告所有，供本案傷害犯行之
    用，應依刑法第三十八條第一項第二款宣告沒收。
據上論斷，應依刑事訴訟法第三百六十九條第一項前段、第三百六十四條、二百九十
九條第一項前段，刑法第二百七十七條第一項、第三百零六條第一項、第五十五條、
第六十二條前段、第三十八條第一項第二款，罰金罰鍰提高標例第一條前段，判決如
主文。
本案經檢察官施良波到庭執行職務。
中     華     民     國    八十九   年       四       月      十四      日
                             臺灣高等法院刑事第四庭
                                 審判長法  官  蔡  永  昌
                                       法  官  徐  昌  錦
                                       法  官  陳  榮  和
右正本證明與原本無異。
不得上訴。
                                       書記官  劉  麗  芬
中     華     民     國    八十九   年       四       月      十五      日
附錄：本案論罪科刑法條全文
刑法第二百七十七條第一項：
傷害人之身體或健康者，處三年以下有期徒刑，拘役或一千元以下罰金。


司法院資訊處製作；財團法人民間司法改革基金會備份。
